臺灣新竹地方法院民事小額判決　　　　 100年度竹小字第86號
原　　　告　戴享儒
法定代理人　彭嘉櫻
兼上一人
訴訟代理人　戴國瑞
原　　　告　廖志涵
被　　　告　戴宏
上列當事人間請求損害賠償事件，本院於民國100 年6 月30日辯
論終結，判決如下﹕
    主    文
被告應給付原告戴享儒新臺幣壹萬伍仟陸佰壹拾元；應給付原告
廖志涵新臺幣玖仟伍佰壹拾陸元。
原告其餘之訴均駁回。
訴訟費用由被告負擔新臺幣肆佰元，餘由原告戴享儒負擔新臺幣
佰元：原告廖志涵負擔新臺幣佰元。
本判決第一項得假執行。
    事實及理由
壹、程序方面﹕
    本件被告經合法通知，未於言詞辯論期日到場，核無民事訴
    訟法第386 條所列各款情形，爰依原告之聲請，准由其一造
    辯論而為判決。
貳、實體方面﹕
一、原告起訴主張：被告明知飲酒後駕車將因注意力減低、反應
    力變慢，隨時有致他人於死、傷之危險，且道路交通管理處
    罰條例定有於飲酒後呼氣之酒精濃度達每公升含0.25毫克時
    即不得駕車之規定，竟於民國99年1 月11日17時許，在新竹
    市○○路某小吃店吃含有酒精成分之薑母鴨，至當日20時許
    ，明知已無法安全駕駛動力交通工具，仍於當日22時許，駕
    駛車牌號碼CQ-0559 號自用小客車行駛於公路。俟於當日22
    時46分許，被告駕駛上開車輛行經新竹市○○路○ 段181 號
    前時，不慎撞擊由原告戴享儒所騎乘為原告廖志涵所有車牌
    號碼705-BRE 號重機車（以下簡稱系爭機車），致原告戴享
    儒人車倒地，受有胸壁挫傷、右臀與右膝挫傷及多處擦傷等
    傷害，並致原告廖志涵所有之系爭機車受有損害，經送修所
    需修理費為新臺幣（下同）25,000元。嗣經警到場處理，發
    現被告酒味濃厚，並測試其呼氣酒精濃度每公升達0.67毫克
    。而被告所涉公共危險罪嫌，經本院刑事庭以99年度審竹交
    簡字第93號刑事簡易判決判處罰金12萬元確定在案，惟被告
    迄未就原告各所受損害賠償，茲原告戴享儒因本件車禍受傷
    ，至新竹國泰綜合醫院就診，支出醫療費用610 元，且精神
    上受有痛苦，為此爰依侵權行為之法律關係提起本件訴訟，
    請求被告賠償原告戴享儒醫療費用610 元及慰撫金5 萬元，
    合計共50,610元，另賠償原告廖志涵機車受損修理費用25,0
    00元，並聲明：被告應給付原告戴享儒50,610元；給付原告
    廖志涵25,000元。
二、被告經合法通知，無正當理由未於言辯論期日到場，亦未提
    出書狀作何聲明或陳述。
三、本院之判斷﹕
（一）查原告主張之前開事實，業據其提出新竹國泰綜合醫院醫
      療費用證明書、新竹國泰綜合醫院診斷證明書、新竹市○
      ○○道路交通事故當事人登記聯單、估價單、行車執照及
      駕駛執照等件為證，且經本院依職權向新竹市警察局交通
      隊調取本件交通事故之相關資料核閱屬實，並有新竹市警
      察局100 年3 月22日竹市警交字第100010170 號函及檢附
      本件交通事故全部之調查卷宗附卷可稽，而被告所涉公共
      危險罪嫌，亦經本院刑事庭以99年度審竹交簡字第93號刑
      事簡易判決判處罰金12萬元確定在案，此復據本院依職權
      調取本院99年度審竹交簡字第93號刑事卷宗閱明綦詳，而
      被告經合法通知，未於言詞辯論期日到場，亦未提出書狀
      為任何聲明或陳述，自堪認原告此部分之主張為真實。
（二）次按因故意或過失，不法侵害他人之權利者，負損害賠償
      責任；汽車、機車或其他非依軌道行駛之動力車輛，在使
      用中加損害於他人者，駕駛人應賠償因此所生之損害；不
      法侵害他人之身體或健康者，對於被害人因此喪失或減少
      勞動能力或增加生活上之需要時，應負損害賠償責任；不
      法侵害他人身體健康者，被害人雖非財產上之損害，亦得
      請求賠償相當之金額，民法第184 條第1 項前段、第191
      條之2 、第193 條第1 項、第195 條第1 項分別定有明文
      。查原告戴享儒因被告前開過失侵權行為而受傷害之情，
      既如前述，揆諸上揭規定，原告戴享儒請求被告賠償其所
      受財產上及非財產上損害，即非無據。茲審酌原告戴享儒
      各項請求金額是否妥適，爰分別審核論述如下：
    1.醫療費用部分：
      查原告戴享儒因本件車禍事故受傷後，至新竹國泰綜合醫
      院就診，自付醫療費用610 元等情，有原告提出之醫療費
      用收據1 紙附卷可憑，核係治療所必需支出之費用，則原
      告戴享儒請求被告賠償此醫療費用610 元，為有理由，應
      予准許。
    2.精神慰撫金部分：
      按不法侵害他人之人格權，被害人受有非財產上損害，請
      求加害人賠償相當金額之慰撫金時，法院對於慰撫金之量
      定，應斟酌實際加害情形、所造成之影響、被害人痛苦之
      程度、兩造之身分地位經濟情形及其他各種狀況，以核定
      相當之數額，最高法院47年台上字第1221號、51年台上字
      第223 號判例可資參照。查本件原告戴享儒既因被告之不
      慎駕車行為致受有前揭傷害，則原告戴享儒之肉體、精神
      自受有痛苦，故原告戴享儒請求被告賠償非財產上損害，
      於法尚無不合。本院審酌原告戴享儒目前仍在大學就讀，
      名下並無財產，而被告為大專畢業，目前在工地擔任臨時
      工，收入並不固定，名下有一部自小客車，其98年度之所
      得總額為401,968 元等情，有原告戴享儒及被告之稅務電
      子閘門財產所得調件明細表在卷可按，並經本院依職權調
      取前開刑事卷宗核閱綦詳，並衡量兩造之身分、地位、經
      濟狀況、原告戴享儒所受傷害程度、被告之過失程度及肇
      事之經過等一切情狀，認原告戴享儒請求精神慰撫金以15
      ,000元為適當，應予准許，至原告戴享儒逾此部分之請求
      ，即非有據，無從准許。
    3.準此，原告戴享儒因本件侵權行為得請求被告賠償之金額
      為醫療費用610 元、精神慰撫金15,000元，共計15,610元
      。
（三）再按汽車、機車或其他非依軌道行駛之動力車輛，在使用
      中加損害於他人者，駕駛人應賠償因此所生之損害；不法
      毀損他人之物者，被害人得請求賠償其物因毀損所減少之
      價值；民法第191 條之2 前段、第196 條分別定有明文。
      又按物被毀損時，被害人除得依據民法第196 條請求賠償
      外，並不排除民法第213 條至第215 條之適用，依民法第
      196 條請求賠償物被毀損所減少之價額，得以修復費用為
      估定之標準，但以必要者為限（例如：修理材料以新品換
      舊品，應予折舊），亦有最高法院77年度第9 次民事庭會
      議決議、同院60年度臺上字第1505號判決及73年度臺上字
      第1574號等判決可資參照。查原告廖志涵所有系爭機車因
      被告前開過失侵權行為而受損之情，既如前述，揆之上揭
      規定，原告廖志涵請求被告賠償系爭機車修理費用，即非
      無據。次查，原告廖志涵所有系爭機車因本件車禍受損，
      計須支付修理費用25,000元（其中零件部分為18,150元、
      工資部分為6,850 元）等情，業據提出估價單為證，核諸
      上開機車修復項目堪認確係屬修復系爭機車所必要，則原
      告廖志涵此部分主張堪可採信。然系爭機車係於96年7 月
      4 日開始領照使用，有系爭機車之行車執照附卷可參，是
      原告廖志涵所有之系爭機車至遭被告於99年1 月11日毀損
      時，已使用2 年6 月餘，揆之前揭說明，以新品換舊品而
      更換之零件，自應予以折舊。而依營利事業所得稅結算申
      報查核準則第95條第8 項規定「依固定資產提列折舊採用
      定率遞減法者，以一年為計算單位，其使用期間未滿一年
      者，按實際使用之月數相當於全年之比例計算之，不滿一
      月者，以月計」，本院依行政院台（86）財字第52053 號
      公布之固定資產耐用年數表及固定資產折舊率表，採定率
      遞減法計算其折舊，即機器腳踏車耐用年數為3 年，每年
      折舊率千分之536 。系爭機車之零件修理費用為18,150元
      ，扣除折舊金額後，被告所應賠償之零件部分修理費用為
      2,686 元（計算方式如附表）。另關於工資6,830 元，因
      無折舊之問題，且該部分之支出係屬修復系爭機車所必要
      之費用，是此部分費用被告自應全數賠償，準此，系爭機
      車之必要修復費用共為9,516 元（計算方式為：2,686+6,
      830 ＝9,516）。
（四）從而，原告各本於侵權行為之損害賠償請求權，原告戴享
      儒請求被告賠償15,610元；原告廖志涵請求被告賠償9,51
      6 元，均有理由，應予准許，逾此範圍之請求，尚乏依據
      ，均應予駁回。
四、本件為適用小額訴訟程序所為被告部分敗訴之判決，應依職
    權宣告假執行，並於裁判時確定訴訟費用額。
五、據上論結，本件原告之訴為一部有理由，一部無理由，依民
    事訴訟法第436 條之23、第436 條第2 項、第385 條第1 項
    前段、第79條、第436 條之19第1 項、第436 條之20，判決
    如主文。
中    華    民    國   100    年    7     月    8     日
                  新竹簡易庭    法  官  高敏俐
以上正本係照原本作成。
如對本判決上訴，非以其違背法令為理由不得為之，且須於判決
送達後20日內以上訴狀記載上訴理由向本院提出上訴狀。
中    華    民    國   100    年    7     月    8     日
                                書記官  黎秀娟
附表﹕
┌────────────────────────────┐
│系爭機車更新零件費用折舊之計算（元以下四捨五入）        │
├─────┬──────────────────────┤
│第一年折舊│18150×0.536＝9728                          │
├─────┼──────────────────────┤
│第二年折舊│（0000000000）×0.536＝4514                │
├─────┼──────────────────────┤
│第三年折舊│（000000000000000）×0.536×7/12＝1222    │
├─────┴──────────────────────┤
│折舊後之金額：00000000000000000000＝2686             │
└────────────────────────────┘